【裁判字號】    99,台上,1094
【裁判日期】    990225
【裁判案由】    違反商業會計法等罪
【裁判全文】
最高法院刑事判決            九十九年度台上字第一０九四號
上  訴  人  乙○○
            甲○○
            丙○○
上列上訴人等因違反商業會計法等罪案件，不服台灣高等法院台
中分院中華民國九十七年一月二十三日第二審判決（九十五年度
上訴字第二九八八號，起訴案號：台灣彰化地方法院檢察署九十
三年度偵字第七九六二號），提起上訴，本院判決如下：
    主  文
上訴駁回。
    理  由
壹、乙○○部分：
按刑事訴訟法第三百七十七條規定，上訴於第三審法院，非以判
決違背法令為理由，不得為之。是提起第三審上訴，應以原判決
違背法令為理由，係屬法定要件。如果上訴理由書狀並未依據卷
內訴訟資料，具體指摘原判決不適用何種法則或如何適用不當，
或所指摘原判決違法情事，顯與法律規定得為第三審上訴理由之
違法情形，不相適合時，均應認其上訴為違背法律上之程式，予
以駁回。本件原審審理結果，認為上訴人乙○○與甲○○及新超
群實業社實際負責人徐松熙（已據原審判決確定）等人共同填製
該實業社名義不實之統一發票八張之犯行明確，因而撤銷第一審
科刑之判決，經比較新舊法律規定，改判仍論處乙○○共同商業
負責人，以明知為不實之事項，而填製會計憑證罪刑，已明其
調查、取捨證據之結果及憑以認定犯罪事實之心證理由，並就乙
○○否認犯行之供詞及所辯各語認非可採，予以論述。證人徐松
熙於第一審業據到庭詰問，雖證稱上開發票記載之針織機價格，
係因增添機器零件，始從原買賣價金新台幣（下同）三百八十萬
元增至九百六十萬元等詞，惟因徐松熙迄於原審準備程序到庭時
均未能提出所謂增添之機器零件及購入廠商之相關資料供為調查
，原判決因認其證詞無可採取，業於理由說明甚詳。所為論述與
卷存證據資料悉無不合，並不違背經驗或論理法則，自不容任意
指摘。上訴人於原審既未聲請訊問徐松熙，原審未予傳拘，所踐
行之訴訟程序即無不合。上訴意旨執此為指摘，並非適法之第三
審上訴理由，其違反商業會計法部分之上訴為違背法律上之程式
，應予駁回。本件得上訴第三審之上開部分所提起之第三審上訴
，既因不合法而從程序上予以駁回，則與之有裁判上一罪關係、
不得上訴第三審之詐欺部分所提起之第三審上訴，自亦無從為實
體上裁判，應併予駁回。
貳、甲○○部分：
查第三審上訴書狀，應述上訴之理由，其未述者，得於提起
上訴後十日內補提理由書於原審法院，已逾上述期間，而於第三
審法院未判決前仍未提出上訴理由書狀者，第三審法院應以判決
駁回之，刑事訴訟法第三百八十二條第一項、第三百九十五條後
段規定甚明。本件上訴人甲○○因違反商業會計法案件，不服原
審判決，於民國九十七年二月十三日提起上訴，並未述理由，
迄今逾期已久，於本院未判決前仍未提出，依上開規定，其上訴
自非合法，應予駁回。
參、丙○○部分：
按刑事訴訟法第三百七十六條所列各罪之案件，經第二審判決者
，不得上訴於第三審法院，為該法條所明定。本件上訴人丙○○
因詐欺取財案件，原審係依刑法第三百三十九條第一項之規定論
處罪刑，核屬刑事訴訟法第三百七十六條第四款之案件。依首開
說明，既經第二審判決，自不得上訴於第三審法院，上訴人猶提
起上訴，顯為法所不許，應予駁回。
據上論結，應依刑事訴訟法第三百九十五條，判決如主文。
中    華    民    國  九十九  年    二    月  二十五  日
                      最高法院刑事第十三庭
                          審判長法官  賴  忠  星
                                法官  呂  丹  玉
                                法官  吳      燦
                                法官  蔡  名  曜
                                法官  葉  麗  霞
本件正本證明與原本無異
                                      書  記  官
中    華    民    國  九十九  年    三    月    四    日
                                                      Q

司法院資訊處製作；財團法人民間司法改革基金會備份。
